【裁判字號】    96,訴,4954
【裁判日期】    970626
【裁判案由】    強盜
【裁判全文】
臺灣高雄地方法院刑事判決              96年度訴字第4954號
公  訴  人  臺灣高雄地方法院檢察署檢察官
被      告  己○○
                    現於臺灣高雄第二監獄
選任辯護人  孫志鴻律師
上列被告因強盜案件，經檢察官提起公訴（96年度偵字第6982號
），本院判決如下：
    主  文
己○○犯結夥攜帶兇器夜間侵入住宅強盜罪，累犯，處有期徒刑
捌年。
    事  實
一、己○○綽號「泰仔」，前於民國84年間因肅清煙毒條例案件
    ，經本院以84年度訴字第3448號判處有期徒刑3 年2 月確定
    ，復於85年間又因施用毒品及非法施用化學合成麻醉藥品等
    案件，經本院以85年度訴字第1704號分別判處有期徒刑3 年
    4 月及7 月，應執行有期徒刑3 年10月確定，上開2 罪刑接
    續執行，於88年3 月12日縮短刑期假釋出獄，嗣於89年間又
    因持有第一級毒品案件，經本院以89年度易字第1547號判處
    有期徒刑4 月確定，並撤銷上開假釋，接續執行殘刑有期徒
    刑4 年2 月，而於94年11月29日縮短刑期執行完畢。詎猶不
    知悔改，緣其友人丙○○前受雇於丁○○，因有糾紛而心生
    不滿，遂受丙○○之邀，夥同丙○○（經臺灣高等法院高雄
    分院判處有期徒刑3 年8 月）、綽號「義仔」之乙○○（現
    由臺灣臺南地方法院檢察署檢察官偵查中）及另名姓名年籍
    不詳綽號「保仔」之成年男子，共同意圖為自己不法所有，
    基於強盜他人財物之犯意聯絡，於95年1 月21日晚上6 時許
    ，前往丁○○位於高雄市○○區○○街67號丁○○與其女友
    戊○○之共住處所，其中鍾森泰、乙○○及「保仔」均頭戴
    口罩，並分別持客觀上足以危害人之生命身體，依社會通常
    觀念可供兇器使用之西瓜刀、鋸刀及螺絲起子各1 支（均未
    扣案），先以螺絲起子撬開該住處大門，侵入該屋內後（並
    無證據大門或其他安全設備已遭損壞），由丙○○在丁○○
    之房間外來回巡視，鍾森泰則與分持西瓜刀、鋸刀之乙○○
    及「保仔」進入丁○○之房間，其多人蒙面持刀闖入，而使
    丁○○與戊○○措手不及，心中受有脅迫而壓制了反抗之意
    志，蒙面者並喝令︰「將錢自動交出，如果錢再不拿出來，
    等我們火氣大了，就要不客氣了」等語，並於離去之際綑綁
    丁○○及戊○○，鍾森泰與丙○○、乙○○、「保仔」等人
    即以上開強暴及脅迫之方式至使丁○○、戊○○不能抗拒，
    而下手強取丁○○所有之現金新臺幣（下同）30萬元、3 只
    男錶、1 只女錶、疑似毒品之不詳粉末及晶體（重量、成份
    不明）、戊○○所有之0000000000號手機等物，得手後，揚
    長離去。旋因丁○○採自力救濟，挾持丙○○逼吐盜贓，觸
    犯妨害自由罪嫌，丙○○之父因而報警，而查悉上情。
二、案經高雄市政府警察局鼓山分局移送臺灣高雄地方法院檢察
    署檢察官偵查起訴。
    理  由
壹、程序部分（證據能力之審查）：
一、按被告以外之人於審判中有滯留國外或所在不明而無法傳喚
    或傳喚不到者，其於檢察事務官、司法警察官或司法警察調
    查中所為之陳述，經證明具有可信之特別情況，且為證明犯
    罪事實之存否所必要者，得為證據，刑事訴訟法第159 條之
    3 第3 款定有明文。經查，本件證人即共犯丙○○經本院多
    次合法傳喚及拘提，均無正當理由而未到庭，有本院送達證
    書3 紙、本院囑託高雄市政府警察局鼓山分局拘提函文2 紙
    及高雄市政府警察局鼓山分局函覆拘提無著之函文1 紙暨所
    附報告書1 紙、拘票2 紙在卷可稽，證人丙○○確已所在不
    明而傳喚不到。經本院審酌證人即共犯丙○○於警詢時之供
    述，係其在本案被查獲後不久即進行詢問，且其餘共犯鍾森
    泰、乙○○、「阿保」等人當時均未到案，證人丙○○當不
    易受任何外力干擾，而佐以證人丙○○於本院95年度訴字第
    1854號被訴強盜案件之準備程序中亦自承：「警詢時警察沒
    有強迫我回答，當時是警察問我問題，由我自己回答，我為
    了趕快就醫，所以隨便回答」等語（見院2 卷第30頁），復
    於該案上訴臺灣高等法院高雄分院之準備程序閱其警詢筆錄
    後稱：「於95年2 月10日凌晨2 點50分到3 點42分在高雄市
    政府警察局作筆錄，訊問的警員名字叫柳登松。這一次警訊
    筆錄，均屬我自由意識的陳述。之後休息至天亮後，在下午
    1 點50分到3 點30分再製作一次筆錄，因我有受傷急著去就
    醫，但是訊問的警員柳登松叫我趕快作一作，訊問內容是我
    自己編的，仍屬我自由意識的陳述」等語（見院3 卷第51頁
    ）。則證人丙○○上開證述情節既非遭警察不當取供而得，
    且其所回答之內容亦能清楚交代案發經過及細節，是證人丙○○於警詢之陳述，較無暇蓄意編織掩飾，亦未權衡雙方之
    利害而為偏頗之陳述，且確與事後證人即被害人丁○○指訴
    各情相符，應具較可信之特別情況。再參以強盜罪屬於刑法
    甚重之罪，證人丙○○如未為該犯行，則豈有在被害人丁○○、戊○○未為陳述之前，即詳細陳述自己強盜犯行之理，
    其所辯為了趕快就醫即自陷己於犯重罪名，顯不足採，益徵
    證人丙○○於警詢之陳述，顯具較可信之特別情況。又本件
    強盜案件係由證人丙○○邀集其他共犯所為，對於案發經過
    應知之甚明，是其於警詢時所為陳述確為證明本件犯罪事實
    之存否所必要。綜合上述，因認證人丙○○於警詢時所為之
    陳述，依刑事訴訟法第159 條之3 第3 款規定，具有證據能
    力，得採為本件判決之基礎。
二、本件證人即被害人戊○○於偵查中之供述，具有被告以外之
    人審判外陳述之性質，惟戊○○於偵查中之供述經具結，法
    院審酌該書面作成時無任何「顯有不可信之情況」，亦無顯
    不得為證據之情形，戊○○偵查中之證詞應適宜為本案之證
    據。至證人即被害人丁○○、戊○○及證人即共犯乙○○於
    警詢中之供述，亦具有被告以外之人書面陳述之性質，均屬
    傳聞證據，依刑事訴訟法第159 條第1 項，原不得作為證據
    ，且丁○○、戊○○、乙○○於法院之供述與其於警詢之供
    述大致相符，法院亦無引用其審判外陳述之必要，故丁○○
    之警詢筆錄不得作為本案之證據。
三、法院組織法第60條及刑事訴訟法第228 條至第231 條之1 規
    定，檢察官職司犯罪偵查權，其於偵查中為蒐集調查被告之
    犯罪證據而為偵查權之實施，除法有明文者外，本不拘一定
    之形式，關於訊問證人，法亦無明文必須使被告在場並使其
    有詰問之機會，其在尚不知被告為何人之偵查階段，益無使
    被告在場並賦予詰問證人之可能；況刑事訴訟法採證據裁判
    主義，所有供證明犯罪所用證據，均須於審判中踐行調查（
    包含證人之交互詰問）、辯論程序，始得採為斷罪之資料，
    亦不致有侵犯法律對被告人權保障之虞。是刑事訴訟法所規
    定傳聞法則之例外，其中就被告以外之人於偵查中向檢察官
    所為之陳述，因檢察官代表國家偵查犯罪時，原則上當能遵
    守法定程序，被告以外之人如有具結能力，並經依法具結以
    擔保其係據實陳述者，依第159 條之1 第2 項規定「除顯有
    不可信之情況者外」，仍得為證據（最高法院97年度台上字
    第93號）。經查，本件證人即被害人丁○○於95年2 月10日
    、95年3 月27日在偵查中之供述，屬被告以外之人審判外之
    陳述，惟經丁○○於供述前具結，且亦無任何顯不可信之情
    況，依上開規定，應得作為本案之證據。至丁○○於95年 2
    月15日在偵查中之供述，因未經具結，不得作為本案之證據
    。
貳、實體部分：
一、訊據被告鍾森泰固不否認於上開時、地夥同丙○○、乙○○
    、「阿保」等人至被害人丁○○、戊○○上開住處等事實，
    惟矢口否認有何加重強盜犯行，辯稱：係丙○○找伊及乙○○、「阿保」一起去找丁○○要工資，只有丙○○進入丁○○房間，伊與乙○○、「阿保」都在房間外，伊不知道丙○○是否有向丁○○搜刮財物，事後亦未分得任何財物，伊與
    丙○○確無強盜之犯意聯絡云云。
二、本院的判斷：
  (一)上揭犯罪事實業據證人即共犯丙○○於警詢中證述：「我之
    前在丁○○手下工作，因工作四個月才領到22,000元左右，
    不滿他的為人及做事態度，我告知朋友，我與『益仔』（按
    即乙○○）、『泰仔』（按即被告）、『保仔』於95年1 月
    21 日 晚上6 時許，分乘2 部機車及1 部汽車前往丁○○位
    於高雄市○○區○○街67號住處，『益仔』、『泰仔』、『
    保仔』頭戴口罩，並分別持客觀上足供兇器使用之西瓜刀、
    鋸刀及螺絲起子各1 支，先以螺絲起子打開大門侵入屋內後
    ，『益仔』、『保仔』則分持西瓜刀、鋸刀與『泰仔』進入
    丁○○3 樓之房間，並取走現金30萬元、海洛因2 錢、安非
    他命10兩、男錶3 只、女錶1 只、及戊○○所有0000000000
    號行動電話1 支等物得手後隨即離去，並將西瓜刀、鋸刀分
    別丟棄在宏林街、松金街口，及宏林街、宏光街口，我分得
    72,000元、海洛因0.5 錢，安非他命75公克及0000000000號
    行動電話1 支」等語（見警1 卷第5 至7 頁），丙○○就其
    強盜犯行之共犯、時間、地點、工具、手段及所得財物等重
    要情節，均能清楚說明，更有甚者，丙○○就渠等事前如何
    前往案發現場、事後如何處分犯案工具及朋分所得財物等情
    節，亦能完整供述，丙○○苟非親自參與其事，應無法為如
    此詳盡及正確之供述；況丙○○於另案本院及臺灣高等法院
    高雄分院之準備程序中均陳稱其上開證述並非遭警察不當取
    供而得，已如上述，且其所回答之內容亦能清楚交代案發經
    過及細節，而與事後被害人丁○○指訴各情相符，又強盜罪
    屬於刑法甚重之罪，丙○○如未為該犯行，則豈有在被害人
    未為陳述之前，即詳細陳述自己強盜犯行之理，顯見證人丙○○於警詢時所證述之強盜情節，應與事實相符，而堪採信
    。
  (二)又證人即共犯丙○○上開於警詢證述案發之經過情形，亦據
    證人即被害人丁○○於偵查中結證稱：「95年2 月7 日我與
    『阿鴻』強押丙○○到洪禎臨住處拘禁，是因丙○○在95年
    1 月21日持刀到我家強盜，他將我與我太太戊○○以膠帶綁
    起來，將家中現金60多萬元、勞力士手錶3 只男錶、1 只女
    錶、金飾戒子4 、5 個及項鍊2 條及安非他命10兩、海洛因
    2 錢，及我與我太太手機各1 支強盜，他們搶完就走了，他
    們共持3 把刀並戴口罩，丙○○在我3 樓房間門口守著，令
    3 人進房間強盜，他們強盜時丙○○未戴口罩，另3 個人有
    戴口罩。（問：丙○○稱只有搶30幾萬現金，為何你說有60
    幾萬？）我不知道。丙○○確實有搶我的手機，但電話號碼
    忘了，手機型式也不知道」等語（見臺灣高雄地方法院檢察
    署95年度偵字第5460號卷第56至57頁）；以及於本院另案丙○○被訴強盜案件審理時結證稱：「被告在我這當小弟，被
    告有大概3 個月住在我那邊。94年1 月21日下午6 點，3 人
    手持刀械戴口罩進入，當時他的同黨在綁我的時候，我有看
    到被告在房門外走道，當時房門外的廁所外面有燈光，沒有
    看到被告戴口罩或手持東西。我被3 個戴口罩的人綑綁，被
    告沒有進入房間，當天被搶現金60萬元、金飾、鑽石、戒指
    、毒品還有手錶。手錶品牌忘記了，60萬元放在衣櫥裡。被
    搶時我女朋友在床上被綑綁。戊○○是否看到被告，我不知
    道。被搶後沒有報警是因為我有吸毒，不敢報警。知道其餘
    3 人之綽號是被告在警局說的。我是住2 樓，因為1 、2 樓
    中還有一個夾層屋，所以在警詢中說是3 樓」（見院1 卷第
    102 至107 頁）；另於本院審理時亦結證稱：「丙○○是我
    的朋友，曾經住在我那裡10幾天，丙○○有時會叫我大哥。
    94年1 月21日下午6 時許，有3 人進來，均手持刀械及戴口
    罩，有1 人站在我房間門外，我認識就是丙○○，他沒有進
    入房間，進去之後靠近門口那個人沒有動，其他2 人先搜房
    間，再叫我們拿錢、藥出來，戊○○好像有拿錢給他們，其
    他都是他們自己搜出來的，當天被搶現金60萬元是我大概估
    算的」（見本院97年4 月24日審判筆錄第3 至8 頁）；暨證
    人即被害人戊○○於偵查中所具結證稱：「95年1 月21日18
    時許有3 個人，各持約30公分長的刀子進入屋內，3 人均有
    戴口罩，進來後就叫我把錢拿出來，他們叫我們不要動，叫
    我們把錢拿出來，說『如果不拿出來，等我們火氣大了就不
    客氣了』，之後他們就自己搜刮首飾、戒指、項鍊等丁○○
    的財物，數量我不清楚，他們要離開時拿膠帶綁丁○○的手
    腳，拿毛線衣綁我的手，此3 人我不認識。當場沒有看到丙○○，我看到的是上來3 個戴口罩的人，當時我們在3 樓，
    大門有鎖，不知道他們如何進屋內。他們戴口罩及各拿刀子
    ，並叫我們拿錢及值錢的東西出來」（見臺灣高雄地方法院
    檢察署95年度偵字第54 60 號卷第69至70頁、95年度偵字第
    5180號卷第60至61頁）；另於本院審理時亦結證稱：「丙○○曾經借住在我家，94年1 月21日下午6 時許，有3 人進入
    我的房間，3 個人都拿刀子，均有戴口罩，向我們說：『把
    東西全部拿出來，不然就對我們不客氣』，1 個人顧我們，
    2 個人去搜東西，丁○○是被膠帶綁起來，我是被毛線衣綁
    起來」（見本院97年4 月24日審判筆錄第9 至11頁）。經本
    院前後相互比對證人丁○○、戊○○所證述之遭3 名不明男
    子強盜財物之經過情節，要與證人丙○○證述之情節互核相
    符，丁○○並直指丙○○在其房門外未蒙面因而遭其發現，
    其所述情節並與丙○○自陳強盜財物之經過亦大致吻合（至
    於強劫之財物數目被告所供與證人不符，如下述）；益證證
    人丙○○上開於警詢之證述及被害人丁○○、戊○○等人之
    指述確與事實均相符，堪予採信，
  (三)又查，序號為000000000000000 號之行動電話話機1 支為證
    人丙○○所有，為丙○○所自認（見臺灣高雄地方法院檢察
    署95年度偵字第5460號卷第27頁），且有扣押筆錄及扣押物
    品清單各1 紙在卷可稽（見警卷第66至69頁），而被害人戊○○所有之0000000000號行動電話SIM 卡1 枚自95年1 月21
    日晚上6 時許遭強盜後，至95年2 月7 日上午7 時30分許丁○○對丙○○涉犯妨害自由罪止（丁○○對丙○○所犯之妨
    害自由罪，本院另案以96年度上訴字第1943號判處有期徒刑
    10月），期間該0000000000號行動電話SIM 卡多次被以丙○○所有之上開序號：000000000000000 號行動電話撥打，有
    雙向通聯紀錄1 份在卷可稽（見95年度偵字第5180號卷第79
    至80頁），顯可認定被害人戊○○所有之0000000000號行動
    電話SIM 卡1 枚自95年1 月21日晚上6 時許起至95年2 月 7
    日上午7 時30分許止係由丙○○持有，並將之插入丙○○所
    有之上開序號：000000000000000 號行動電話中撥打使用。
    而被害人戊○○所有之0000000000號行動電話SIM 卡1 枚係
    於95年1 月21日晚上6 時遭人強盜取走之事實，亦經證人戊○○於偵查時證述綦詳，如前所述，則被害人戊○○之行動
    電話SIM 卡既在丙○○之持用中，苟非丙○○等人為該次強
    盜犯行，丙○○應無從持有被害人戊○○所有之0000000000
    號行動電話SIM 卡，佐以丙○○上開於警詢時自白之情節，
    足認丙○○於被告、乙○○、「阿保」等人確實有強盜之犯
    罪事實之犯行甚明。
  (四)又承上證人即共犯丙○○及證人即被害人丁○○、戊○○之
    證述，而佐以被告鍾森泰於警詢、偵查及本院審理時均供承
    其在上開時、地夥同丙○○、乙○○、「阿保」等人至被害
    人丁○○、戊○○上開住處等事實，要與證人即共犯乙○○
    於本院審理時證稱其在上開時、地夥同被告、丙○○、「阿
    保」等人至被害人丁○○、戊○○上開住處等情亦均相符（
    見本院97年4 月25日審判筆錄第4 至7 頁），顯見被告確實
    有參與上開強盜犯行甚明。
  (五)至被告鍾森泰雖辯稱：係丙○○找伊及乙○○、「阿保」一
    起去找丁○○要工資，只有丙○○進入丁○○房間，伊與乙○○、「阿保」都在房間外，伊不知道丙○○是否有向丁○○搜刮財物，事後亦未分得任何財物，伊與丙○○確無強盜
    之犯意聯絡云云。然查，被告所辯要與本院上開調查證據結
    果相悖，已顯不足採，且被告於偵查中供稱：「我知道丙○○有持1 把小型工具刀」（見偵1 卷第22頁），及於本院羈
    押訊問中供稱：「西瓜刀跟鋸刀都是丙○○帶的」（見聲羈
    1 卷第2 頁），顯見被告當時確實知悉丙○○有攜帶刀械至
    案發現場，則衡諸案發當時情形，被告於晚上6 時許夥同其
    他人3 人持刀械侵入被害人丁○○、戊○○家中，而當時被
    害人家中僅有丁○○、戊○○2 人，被告苟無強盜之犯意，
    豈有糾集眾人持械趁夜間至被害人家中之理？足認被告確與
    丙○○等人有強盜之犯意聯絡。至被告雖又辯稱僅有丙○○
    進入被害人房間，其並未進入云云，雖與證人乙○○於本院
    審理時所證述之情節相符（見本院97年4 月25日審判筆錄第
    5 、7 頁），然查，依當時之情形，丙○○邀集被告及乙○○、「阿保」到場，應有以眾多人數及攜帶兇器等手段威嚇
    被害人丁○○、戊○○不得輕舉妄動之意，當時被害人有2
    人，豈有將被告、乙○○、「阿保」等人留在房間門外，而
    由丙○○獨自1 人進入房間面對被害人2 人之理？且被害人
    2 人認識丙○○，渠等於強盜時，為防犯行暴露，應會由被
    害人不認識且戴有口罩之被告及乙○○、「阿保」等人進行
    強盜行為，以防被害人認出丙○○之身分而導致犯行暴露，
    又豈有可能由未戴口罩之丙○○單獨進行搶案？顯見被告及
    證人乙○○所供述僅有丙○○進入被害人房間，其他人並未
    進入房間等情，要與事實不符，不足採信。
  (六)至證人丙○○雖證稱：「被害人丁○○家中藏有高額現金及
    財物，顯不合理」云云，按被告所強劫之財物，被害人丁○○雖證稱：「被強劫現金60多萬元、勞力士男錶3 只、女錶
    1 只、金飾戒子4 、5 個及項鍊2 條及安非他命10兩、海洛
    因2 錢，及我與我太太手機各1 支亦被強盜」等語（見臺灣
    高雄地方法院檢察署95年度偵字第5460號卷第56至57頁），
    而戊○○則陳稱：「被強盜現金50萬左右及金飾、戒指、手
    飾等，尚有行動電話一具門號0000000000亦一併遭強盜」等
    語（偵字第5180號卷第60至61頁），2 人就被強劫之財物所
    述不一，而證人丙○○於警詢係坦認「強劫現金30萬元、海
    洛因2 錢、安非他命10兩、男錶3 只、女錶1 只、及戊○○
    所有0000000000號行動電話1 支」等語，衡之被害人2 人就
    被強劫之財物既然陳述不一，又無法提供足使法院相信其確
    實家中放置60萬元之現金、被強劫之手錶係勞力士或勞斯丹
    頓等名錶，以及相關金飾保單之等等憑證，再者，丙○○既
    於警詢坦認強劫現金30萬元及手錶等物，其承認強劫所得之
    財物亦非小量，堪認其並無畏罪而蓄意推託卸責，以罪疑惟
    輕利歸被告之原則，被告與丙○○等人強劫所得之財物數量
    應以丙○○所證述者為準，再者，丙○○與丁○○均稱強劫
    之物品尚包含毒品海洛因、甲基安非他命云云，然2 人所述
    之數量並不相同，未經扣案，更無鑑定報告以為依據，況持
    有第一、二級毒品屬於犯罪行為，而持有大量之毒品，甚至
    有販毒之嫌疑，而本件除證人丙○○於警詢之證述及被害人
    丁○○之指述外，並無其他憑證足資證明被告與丙○○等人
    強劫所得之粉末及晶體為海洛因或甲基安非他命，基於罪疑
    惟輕之理，尚不得認定被告犯持有第一、二級毒品罪，即被
    告強劫所得之粉末、晶體僅可認定為疑似毒品之不詳粉末、
    晶體。
  (七)依證人丙○○所證述上開強盜情節，及被害人丁○○、戊○○供述之上開遭搶情節，而以被害人毫無準備而安居於家，
    於案發時，住處突遭人闖入，任何救援恐屬不及，且在房間
    之範圍內，被害人之行動範圍及反抗能力均屬有限，而做案
    之人有4 人，其中3 人更手持凶器，隨時均有可能傷害被害
    人，共犯中1 人丙○○站於房門外，又可阻擋被害人逃出險
    境，持兇器者喝令被害人交出財物，被害人致生之危險即在
    眼前，其意思自由顯已遭到壓抑，在客觀上亦顯已致被害人
    不能抗拒無疑。故縱令被害人實際無抗拒行為，仍於強盜罪
    之成立，不生影響。又強盜罪以「意圖為自己或第三人不法
    之所有，以強暴、脅迫、藥劑、催眠術或他法，至使不能抗
    拒，而取他人之物或使其交付」為構成要件，所謂「強暴」
    ，係指直接或間接對於人施以暴力，即以有形之暴力行為強
    加諸被害人之身體而言；至所謂脅迫，係指以言詞或舉動要
    脅逼迫被害人之謂，不以言詞威嚇為唯一之方法，要在客觀
    上可使人發生恐怖觀念之行為，即足當之，至該人是否因而
    心生畏怖，則非所問（最高法院95年度台上字第2517號、18
    61號判決參照）。被害人面對蒙面人持刀之威脅，心中受到
    無形之強制、脅迫甚然，復遭人綑綁，其身體受到強暴，故
    下手之人係直接以有形之暴力行為以及無形之脅迫而強加諸
    於被害人之身心，屬實施強暴、脅迫行為無疑，被告事後所
    辯應不足採，其加重強盜犯行應可認定。
三、被告行為後，刑法部分條文於94年2 月2 日修正公布，並自
    95年7 月1 日施行。修正後刑法第2 條第1 項規定，已將新
    舊法律適用之「從新從輕」原則，改採「從舊從輕」原則。
  (一)刑法第28條原規定：「2 人以上共同『實施』犯罪之行為者
    ，皆為共同正犯」，被告行為後，新法修正為：「2 人以上
    共同『實行』犯罪之行為者，皆為共同正犯」；將舊法之「
    實施」修正為「實行」。原「實施」之概念，包含陰謀、預
    備、著手及實行等階段之行為，修正後僅共同「實行」犯罪
    行為始成立共同正犯。經查，本件強盜犯行已經既遂，無論
    依修正前刑法第28條或修正後第28條之規定均構成共同正犯
    ，即無有利或不利之情形，於刑法修正施行後法院為裁判時
    ，無庸為新、舊法之比較，應逕行適用裁判時法。
  (二)刑法第47條原規定：「受有期徒刑之執行完畢，或受無期徒
    刑或有期徒刑一部之執行而赦免後，五年以內再犯有期徒刑
    以上之罪者，為累犯，加重本刑至二分之一」，被告行為後
    ，新法第47條第1 項修正為：「受徒刑之執行完畢，或一部
    之執行而赦免後，五年以內故意再犯有期徒刑以上之罪者，
    為累犯，加重本刑至二分之一」。經查，本件被告受有期徒
    刑之執行完畢，於5 年內之95年1 月21日故意再犯本件有期
    徒刑以上之罪，無論依修正前刑法第47條或修正後第47條第
    1 項之規定均構成累犯，即無有利或不利之情形，於刑法修
    正施行後法院為裁判時，無庸為新、舊法之比較，應逕行適
    用裁判時法（最高法院97年4 月22日97年度第1 次刑事庭會
    議決議要旨參照）。
  (三)如僅修正法律用語，新舊法處罰輕重相同，犯罪構成要件亦
    無寬嚴之別，自無新舊法比較之問題，當然應適用現行有效
    之新法（最高法院95年度台上字第5589、5599、5669、6159
    號判決參照）。刑法第55條但書想像競合犯關於科刑之限制
    ，為法理之明文化；非屬法律之變更問題，應適用裁判時之
    法律即修正後刑法第55條想像競合犯之規定。
四、按刑法第321 條第1 項第3 款所謂之兇器，其種類並無限制
    ，凡客觀上足對人之生命、身體、安全構成威脅，具有危險
    性之兇器均屬之（最高法院79年台上字第5253號著有判例可
    資參照）。本件被告夥同丙○○、乙○○、「保仔」犯罪所
    持西瓜刀、鋸刀及螺絲起子各1 支，雖未扣案，然西瓜刀及
    鋸刀之刀刃鋒利，而螺絲起子除把手外為金屬製成，質地堅
    硬，頂端尖銳，客觀上顯然均足以對人之生命、身體、安全
    構成威脅，具有危險性，依社會通常觀念可供兇器使用，俱
    屬兇器無訛。次按稱夜間者，為日出前，日沒後，刑事訴訟
    法第100 條之3 第3 項定有明文。經查閱交通部中央氣象局
    所編印之日出日沒時刻表，95年1 月21日之日沒時間為17時
    39分，而本件被告之犯罪時間為95年1 月21日18時許，顯係
    於夜間犯之無疑。又被害人戊○○陳稱大門有上鎖，不知被
    告如何進入等語，因亦無大門或門鎖或其他安全設備已遭毀
    損之事證，即無法論其毀損之犯行。核被告鍾森泰所為，係
    犯刑法第330 條第1 項之結夥3 人攜帶兇器夜間侵入住宅強
    盜罪。公訴意旨未論及被告涉犯夜間侵入住宅強盜罪部分，
    尚有未洽，然公訴人於本院審理時蒞庭論告時已補充論列，
    應併予說明。被告與丙○○、乙○○及成年之綽號「保仔」
    4 人間，就上開強盜犯行，有犯意聯絡及行為分擔，應論以
    共同正犯。被告以一個結夥攜帶兇器夜間侵入住宅強盜犯行
    而強盜被害人丁○○及戊○○2 人之財物，係一行為觸犯二
    罪名，侵害2 個不同之個人法益，為想像競合犯，應依刑法
    第55條規定，從一重論以情節較重之罪。另被告前於84年間
    因肅清煙毒條例案件，經本院以84年度訴字第3448號判處有
    期徒刑3 年2 月確定，復於85年間又因施用毒品及非法施用
    化學合成麻醉藥品等案件，經本院以85年度訴字第1704號分
    別判處有期徒刑3 年4 月及7 月，應執行有期徒刑3 年10月
    確定，上開2 罪刑接續執行，於88年3 月12日縮短刑期假釋
    出獄，嗣於89年間又因持有第一級毒品案件，經本院以89年
    度易字第1547號判處有期徒刑4 月確定，並撤銷上開假釋，
    接續執行殘刑有期徒刑4 年2 月，而於94年11月29日縮短刑
    期執行完畢，有臺灣高等法院被告全國前案紀錄表1 紙附卷
    可稽，被告於上開有期徒刑執行完畢5 年內，故意再犯本件
    有期徒刑以上之罪，為累犯，應依刑法第47條第1 項規定，
    加重其刑。爰審酌被告鍾森泰正值壯年，不思以正當手段賺
    取財物，且僅因其友人丙○○受雇於丁○○時生有糾葛，心
    生不滿，而受丙○○之邀，為圖私利，夥同丙○○、乙○○
    及綽號「保仔」之成年人強盜他人財物，其行為除造成被害
    人丁○○、戊○○受到傷害外，並影響社會治安，且所得贓
    物迄未返還被害人，衡量被告犯罪之動機、目的、手段、所
    生之損害，及其否認犯行之犯後態度等一切情狀，量處如主
    文所示之刑。
五、至被告鍾森泰夥同丙○○、乙○○及綽號「保仔」之成年人
    強盜所用之西瓜刀、鋸刀及螺絲起子各1 支，均未扣案，而
    西瓜刀、鋸刀分別丟棄在高雄市○○街、松金街口及宏林街
    、宏光街口，業經證人丙○○於警詢時供承在卷，且經過之
    時間已久遠，已經滅失，至螺絲起子1 把，衡情被告應與上
    開西瓜刀、鋸刀等犯案工具一起丟棄，且經過之時間已久遠
    ，亦已滅失，從而，爰均不加以宣告沒收，附此敘明。
據上論斷，應依刑事訴訟法第299 條第1 項前段，刑法第28條、
第330 條第1 項、第47條第1 項、第55條，判決如主文。
本案經檢察官甲○○到庭執行職務。
中    華    民    國    97    年    6     月    26    日
                  鳳山刑事第一庭審判長法  官 黃三友
                                      法  官 林芳華
                                      法  官 陳盈吉
以上正本證明與原本無異。
如不服本判決，應於判決送達後10日內，向本院提出上訴狀。
中    華    民    國    97    年    7     月    1      日
                                      書記官  陳展榮
附錄本判決論罪科刑法條：
中華民國刑法第330 條
犯強盜罪而有第321 條第1 項各款情形之一者，處7 年以上有期
徒刑。
前項之未遂犯罰之。


司法院資訊處製作；財團法人民間司法改革基金會備份。
